【裁判字號】    89,交易,382
【裁判日期】    891227
【裁判案由】    過失傷害
【裁判全文】
臺灣板橋地方法院刑事判決                        八十九年度交易字第三八二號
    公  訴  人  臺灣板橋地方法院檢察署檢察官
    被      告  丁○○
右列被告因過失傷害案件，經檢察官提起公訴（八十九年度偵字第一七六三號），本
院判決如左：
    主      文
丁○○因過失傷害人，處拘役肆拾伍日，如易科罰金，以佰元折算壹日。
    事      實
一、丁○○於民國（下同）八十八年九月三十日下午十五時四十分許，駕駛車牌號碼
    ＧＩ－二一五八號（起訴書誤繕為ＧＩ－二一八五號）自用小客車，沿臺北縣三
    峽鎮○○路往同鎮○○路方向行駛，行至臺北縣三峽鎮○○路祖眉幹四十三號（
    電線桿編號）附近之無分向標線之彎道、狹路時，原應注意行經彎道、狹路時均
    應減速慢行，作隨時停車之準備；又汽車行駛時，駕駛人應注意車前狀況，並隨
    時採取必要之安全措施；再者，汽車交會時在無分向標線之道路交會時，應減速
    慢行，會車相互之間隔不得少於半公尺，而依當時為晴天、日間自然光、路面乾
    燥無缺陷、車輛無機械障礙等情況，復非不能注意，其於行經上開地點時，竟疏
    於注意應減速慢行，且注意車前狀況以隨時保持會車時之適當間隔，並作隨時停
    車之準備，斯時適有甲○○駕駛車牌號碼ＦＮＷ－九三三號重型機車，沿同一路
    段與丁○○反向行駛而行經前揭開地點，亦疏於注意車前狀況以隨時保持會車時
    之適當間隔，並作隨時停車之準備，是丁○○所駕駛之該自用小客車之左後照鏡
    及左前側玻璃乃與甲○○所騎乘之機車把手發生擦撞，使甲○○失控倒地滑行，
    致甲○○受有外傷性左小腿及足背多處外翻性撕裂脫傷併皮膚壞死等傷害。丁○○嗣於有偵查權限之機關發覺其犯罪前，即向前來處理車禍事宜之臺北縣警察局
    三峽分局警員戊○○承認駕車發生前揭車禍，其後並自動接受裁判。
二、案經丁○○自首及甲○○訴由臺北縣警察局三峽分局移送臺灣板橋地方法院檢察
    署檢察官偵查起訴。
    理      由
一、訊據被告丁○○固坦承於前開時地駕車與與告訴人甲○○發生擦撞，致告訴人人
    車倒地而受傷一事，惟矢口否認有過失情事，辯稱：係告訴人騎車很快，且突然
    衝出來，伊有靠邊行駛，故伊實無過失云云。惟查：右揭犯罪事實，核與告訴人
    甲○○所為指訴大致相符，復有道路交通事故調查報告表一份、肇事地點照片八
    幀、車損照片五幀及財團法人恩主公醫院出具之「甲種診斷證明書」（恩甲診字
    第○八八一一一九○○一號）附卷足稽；雖被告尚執前詞置辯，然查：被告於警
    訊中自承：「我當時時速約四十公里」（見偵卷第三頁背面），且觀乎肇事地點
    照片所示，肇事地確為無分向標線之彎道、狹路無誤，而按行經彎道、狹路時均
    應減速慢行，作隨時停車之準備；又汽車行駛時，駕駛人應注意車前狀況，並隨
    時採取必要之安全措施；再者，汽車交會時在無分向標線之道路交會時，應減速
    慢行，會車相互之間隔不得少於半公尺，交通安全規則第九十三條第一項第四款
    、第九十四條第三項、第一百條第一款、第五款分別定有明文。雖自道路交通事
    故調查報告表所示遺留之玻璃碎片地點以觀，該散落物之「中心點」與告訴人行
    向之路側垂直距離為二點七公尺，而路寬為四公尺，另經本院履勘被告所駕駛之
    上開車輛之車輛寬度為一．六公尺（見卷附勘驗筆錄），惟因係警員於案發後之
    八十九年九月十四日補測距離（見臺北縣警察局八十九年十月四日北警峽刑字第
    一八六二三號函），時距已近一年，準確性已堪置疑，且此與現場草圖所繪顯有
    出入，又僅載明散落物之「中心點」與路側之距離，故尚難執之以判斷當時被告
    、告訴人是否靠右行駛；然肇事地屬狹路之彎道處，為避免因轉彎之離心力之物
    理作用及無法於遠處即發現來車，自應減速慢行，注意車前狀況，以保持會車時
    之安全距離，並作隨時停車之準備；而觀乎現場照片所示，於肇事地之被告行向
    右側有一片未舖設柏油之空地，如被告能減速慢行，注意車前狀況，當有餘隙得
    以反應而向右閃避而免此車禍之發生，而依當時情況，復非不能注意，其於行經
    上開地點時，竟疏於注意應減速慢行，並隨時注意車前狀況以保持適當之間隔而
    肇事，其有過失甚明；又告訴人行經肇事地點同未注意車前狀況以隨時保持會車
    時之適當間隔，並作隨時停車之準備，是其就此車禍之發生實亦難辭其咎，另本
    件車禍經檢察官囑託臺灣省車輛行車事故覆議鑑定委員會覆議，其覆議意見為：
    「甲○○駕駛重型機車與丁○○駕駛自小客車行經無分向標線之狹路、彎道，會
    車互未保持安全間隔，同為肇事原因。」（見偵卷第三十七頁之臺灣省行車事故
    覆議鑑定委員會覆議意見書－八十九年六月十六日府議字第八九○七一四號），
    亦同此認定而足資參酌；雖臺北縣區車輛行車事故鑑定委員會就此車禍之鑑定意
    見固為：「甲方（告訴人）行經無分向設施路段未靠右行駛。」（見偵卷第二十
    八頁之臺灣省臺北縣區車輛行車事故鑑定委員會鑑定意見書－八十九年四月十四
    日北鑑字第八九二四九號），其漏未斟酌前述事項，致認被告無過失即有未當；
    而被告之過失行為與告訴人所受傷害間復有相當因果關係，故本案事證已臻明確
    ，被告犯行洵堪認定，自應依法論科；至於告訴人雖有過失，並無解於被告之過
    失犯行，僅足為本院量刑時所審酌之事項，又本案其餘證人（乙○○、己○○、
    丙○○）所為證述，尚不影響於本案之認定，茲不另論，均附此敘明。
二、核被告丁○○所為，係犯刑法第二百八十四條第一項前段之過失傷害罪。其於有
    偵查權限之機關發覺犯罪前，即向前來處理車禍事宜之臺北縣警察局三峽分局警
    員戊○○承認駕車發生前揭車禍，此據被告所陳稱，核與證人戊○○到庭結證所
    述相符，堪認屬實，嗣被告亦自動接受裁判，所為符合自首之要件，應依刑法第
    六十二條前段之規定減輕其刑。爰審酌被告之過失情節（告訴人之過失業如前述
    ）、並無前科（見臺灣高等法院檢察署刑案紀錄簡覆表）、智識程度、對告訴人
    所生之傷害及犯罪後態度等一切情狀，量處如主文所示之刑，並諭知易科罰金之
    折算標準，以資儆懲。
據上論斷，應依刑事訴訟法第二百九十九條第一項前段，刑法第二百八十四條第一項
前段、第六十二條前段、第四十一條，罰金罰鍰提高標準條例第一條前段、第二條，
判決如主文。
本案經檢察官陳明珠到庭執行職務。
中      華      民      國      八十九      年    十二    月二十七  日
                                      臺灣板橋地方法院交通法庭
                                          法  官  陳  鴻  清
右正本證明與原本無異。
如不服本判決，應於判決送達後十日內，向本院提出上訴狀。
                                          書記官  林  蔚  然
中      華      民      國      八十九      年    十二    月    二十九  日
附錄本案論罪科刑法條全文：
刑法第二百八十四條
因過失傷害人者，處六月以下有期徒刑、拘役或五百元以下罰金，致重傷者，處一年
以下有期徒刑、拘役或五百元以下罰金。
從事業務之人，因業務上之過失傷人者，處一年以下有期徒刑、拘役或一千元以下罰
金，致重傷者，處三年以下有期徒刑、拘役或二千元以下罰金。


司法院資訊處製作；財團法人民間司法改革基金會備份。
